【裁判字號】    91,重訴,1666
【裁判日期】    920117
【裁判案由】    清償借款
【裁判全文】
臺灣臺北地方法院民事判決  九十一年度重訴字第一六六六號
    原      告    台中商業銀行股份有限公司台北分行
    法定代理人    戊○○
    訴訟代理人    甲○○
    被      告    漢唐營造有限公司
    兼法定代理人  乙○○
    被      告    庚○○
                  辛○○○
                  丙○○
    兼
    訴訟代理人    丁○○
右當事人間請求清償借款事件，本院判決如左：
    主      文
被告應連帶給付新台幣玖佰壹拾玖萬伍仟佰捌拾肆元，及自民國九十年十二月二十
日起至清償日止，按週年利率百分之八計算之利息，並自民國九十一年一月二十一日
起，逾期在六個月以內者，按上開利率百分之十，逾期在六個月以上者，按上開利率
百分之二十計算之違約金。
訴訟費用由被告連帶負擔。
本判決於原告以新台幣佰零柒萬元為被告供擔保後，得假執行，但被告丁○○以新
台幣玖佰壹拾玖萬伍仟佰捌拾肆元為原告供擔保，得免為假執行。
    事      實
甲、原告方面：
壹、聲明：如主文第一項所示，及為以供擔保為條件之假執行宣告。
貳、陳述：被告漢唐營造有限公司（下同稱漢唐公司）於民國九十年四月二十日邀同
    被告乙○○、庚○○、辛○○○、丙○○、丁○○為連帶保證人，向聲請人借款
    新台幣（下同）一千三百八十二萬元，借款期間自九十年四月二十日起至九十一
    年一月十七日止，約定利息按週年利率百分之八計算，按月計付利息，並約定任
    何一宗債務不依約定付息時，一切債務視為全部到期，除應按上開利率計付遲延
    利息外，並自違約之日起，逾期在六個月以內者，按上開利率之百分之十，逾期
    在六個月以上者，按上開利率之百分之二十計付違約金，立有借據一份為證。詎
    被告漢唐公司於九十年十二月二十日即不依約繳息，依上開約定，借款視為全部
    到期，尚積欠原告九百一十九萬五千三百八十四元，及自九十年十二月二十日起
    至清償日止，按週年利率百分之八計算之利息，並自九十一年一月二十一日起，
    逾期在六個月以內者，按上開利率百分之十，逾期在六個月以上者，按上開利率
    百分之二十計算之違約金，屢經催討，被告均置之不理，為此提起本件訴訟，請
    求被告連帶如數給付。
參、證據：提出(一)借據一份、(二)交易查詢單一份、(三)動用額度申請書影本一份為證。
乙、被告方面：
(甲)被告漢唐公司、乙○○、庚○○、辛○○○部分：
  被告漢唐公司、乙○○、庚○○、辛○○○未於言詞辯論期日到場，亦未提出準備
  書狀作何聲明或陳述。
(乙)被告丙○○部分：
壹、聲明：駁回原告之訴及假執行之聲請。
貳、陳述：本件借款有擔保品，請先就擔保品拍賣清償。
(乙)被告丁○○部分：
壹、聲明：
  一、駁回原告之訴。
  二、如受不利判決，願供擔保請准宣告免為假執行。
貳、陳述：
  一、本件借款另有庚○○、己○○、辛○○○為連帶保證人，且亦提供不動產為原
      告設定抵押權以為擔保，況債務人既自九十年十二月二十日即未依約繳息，且
      亦被告於九十一年二月一日函請原告就抵押物實行權利，自允宜先就該抵押物
      進行拍賣。
  二、況依土地謄本之記載：
      (一)己○○、辛○○○二人所有之萬丹鄉○○段二八三地號土地，其面積四○四
        四平方公尺，每平方公尺公告現值二千二百元，則僅以公告現值計算，其價
        值即達九百六十一萬六千八百元。
      (二)庚○○所有之萬丹鄉○○段一六五三地號土地，其面積一三三○平方公尺，
        公告現值為每平方公尺二千元，僅以公告現值計算，其價值亦達二百六十六
        萬元。
      (三)己○○、辛○○○共有之萬丹鄉○○段二八一─一地號土地，其面積一八九
        ○平方公尺，每平方公尺公告現值二千二百元，其價值亦達四百一十五萬八
        千元。
      (四)上開為原告設定抵押權擔保之土地，其公告現值一千六百四十三萬四千八百
        元之多，且為農地（地目為田），無土地增值稅之問題。
  三、原告之債權，既已因債務人為部分之清償而僅餘九百一十九萬五千三百八十四
      元，且原告亦為第一順位抵押權人，上開土地即已足足有餘，今竟怠於行使權
      利而對被告起訴，自非正當。
參、證據：提出(一)土地謄本影本三份、(二)被告致原告信函一份、(三)庚○○同意書影本
    一份為證。
    理    由
一、本件被告漢唐公司、乙○○、庚○○、辛○○○，均未於言詞辯論期日到場，核
    無民事訴訟法第三百八十六條各款所列情形，爰依原告之聲請，由其一造辯論而
    為判決。
二、原告主張被告漢唐公司於九十年四月二十日邀同被告乙○○、庚○○、辛○○○
    、丙○○、丁○○為連帶保證人，向聲請人借款一千三百八十二萬元，借款期間
    自九十年四月二十日起至九十一年一月十七日止，約定利息按週年利率百分之八
    計算，按月計付利息，並約定任何一宗債務不依約定付息時，一切債務視為全部
    到期，除應按上開利率計付遲延利息外，並自違約之日起，逾期在六個月以內者
    ，按上開利率之百分之十，逾期在六個月以上者，按上開利率之百分之二十計付
    違約金。詎被告漢唐公司於九十年十二月二十日即不依約繳息，依上開約定，借
    款視為全部到期，尚積欠原告九百一十九萬五千三百八十四元，及自九十年十二
    月二十日起至清償日止，按週年利率百分之八計算之利息，並自九十一年一月二
    十一日起，逾期在六個月以內者，按上開利率百分之十，逾期在六個月以上者，
    按上開利率百分之二十計算之違約金之事實，業據原告提出借據一份、交易查詢
    單一份、動用額度申請書影本一份為證，到場之被告丙○○、丁○○亦對擔任連
    帶保證人，及欠借款金額不爭執，自堪信為真實。
三、雖被告丙○○、丁○○辯稱庚○○、己○○、辛○○○因本件借款提供不動產，
    為原告設定抵押權，該不動產之公告現值即有一千六百四十三萬四千八百元之多
    ，原告宜先就抵押物進行拍賣等語，然查被告丙○○、丁○○為漢唐公司向原告
    借款之連帶保證人，縱借款另有其他擔保物權，然實行擔保物權，為非訟事件，
    與起訴求償債務之訴訟事件，性質不同，可併行而不悖，如係普通保證因保證人
    有檢索抗辯權，除先就擔保物求清償有困難外，固得抗辯應就擔保物先受償，然
    連帶保證人與主債務人，負同一清償責任，而債權人對於主債務人就實行擔保物
    權受清償，或就該法律關係起訴請求清償，即有選擇之權，則原告對於主債務人
    負同一清償責任之連帶保證人，自亦得選擇行使，即連帶保證人，不得以債權人
    未就擔保物儘先受償，而為拒絕履行之抗辯，故被告丙○○、丁○○抗辯原告未
    先就擔保物求償，不得提起本訴等語，尚不足採。
四、從而，原告依消費借貸及連帶保證之法律關係，請求被告連帶給付九百一十九萬
    五千三百八十四元，及自九十年十二月二十日起至清償日止，按週年利率百分之
    八計算之利息，並自九十一年一月二十一日起，逾期在六個月以內者，按上開利
    率百分之十，逾期在六個月以上者，按上開利率百分之二十計算之違約金，為有
    理由，應予准許。
五、原告及被告丁○○陳明願供擔保，聲請宣告假執行或免為假執行，經核並無不合
    ，爰各酌定相當之擔保金額，一併准許之。
六、結論：原告之訴為有理由，依民事訴訟法第三百八十五條第一項前段、第八十五
    條第二項、第三百九十條第二項、第三百九十二條，判決如主文。
中      華      民      國    九十二    年      一      月     十七     日
                              民事第五庭法      官  吳青蓉
右為正本係照原本作成
如對本判決上訴，須於判決送達後廿日內向本院提出上訴狀
中      華      民      國    九十二    年      一      月    二十     日
~B法院書記官  莊滿美


司法院資訊處製作；財團法人民間司法改革基金會備份。
